【裁判字號】    91,自,103
【裁判日期】    920819
【裁判案由】    妨害自由等
【裁判全文】
臺灣彰化地方法院刑事判決                          九十一年度自字第一三號
    自  訴  人  庚○○○股份有限公司
    兼右代表人  乙○○
    自訴代理人  丙○○
    自訴代理人  陳廷墉律師
                柯開運律師
    被      告  辛○○○
    被      告  戊○○
    被      告  己○○
    被      告  甲○○
    右四人共同
    選任辯護人  陳建良律師
右列被告因妨害自由等案件，經自訴人提起自訴，本院判決如左：
    主      文
己○○公然侮辱人，處拘役貳拾日，如易科罰金以參佰元折算壹日。
其餘被訴妨害自由部分無罪。
辛○○○、戊○○、甲○○均無罪。
    事      實
一、被告己○○假藉達慶公司出售之房屋化糞池及排水待改善等事由，基於公然侮辱
    之犯意，於九十一年九月十五日下午一時三十分許，前往自訴人達慶公司所有位
    於彰化縣永安街三七九號建物銷售「永安天下」之接待中心外面玻璃等處，張貼
    「乙○○，〝龜孫子〞，不要再縮」、「乙○○老董，你願意視錢如命，而禍延
    子孫嗎」、「乙○○老董，永安天下排水出問題，你不出面解決，不怕大家咒罵
    ，而禍延子孫嗎？」之紙張，公然侮辱乙○○。
二、案經乙○○提起自訴。
    理   由
甲、有罪部分
一、訊據被告己○○雖矢口否認右開事實，辯稱：伊當時不在上開現場，不知何人張
    貼海報，伊當時與家人在一起云云，惟查，當時在場之證人丁○○證稱：九十一
    年九月十五日中午一點十五分時，在永安接待中心，我有親看到被告己○○貼三
    張董事長龜孫子絕子絕孫等公司的玻璃等處所等語明確，且有自訴人提出的照片
    三張足資佐證，被告己○○所辯顯係卸責之詞，不足採信。罪證明確，被告犯行
    ，堪以認定。
二、核被告己○○於上開接待中心外面張貼前揭文字之紙張，係犯刑法第三百零九條
    第一項之公然侮辱罪，被告並未具體指摘足以毀損他人名譽之事，自訴意旨認被
    告涉犯刑法第三百十條第二項加重誹謗罪云云，容有誤認，起訴法條應予變更。
    爰審酌被告犯罪之動機係因購屋糾紛未獲自訴人解決、其犯罪方法、手段、所生
    危害暨犯後態度等一切情狀，量處如主文所示之刑，併諭知易科罰金之折算標準
    ，以示懲儆。
乙：無罪部分
一、本件自訴意旨另略以：被告辛○○○、戊○○、甲○○、己○○四人假藉達慶公
    司出售之房屋化糞池及排水待改善等事由（自訴人前已依約過戶併交屋完畢），
    於九十一年九月十三日晚上，推由不詳姓名人，至自訴人達慶公司所有彰化縣永
    安街二七九建物銷售「永安天下」之接待中心外面丟擲雞蛋（第一次），九十一
    年九月十四日下午三時三十分許，被告己○○、被告甲○○在前開接待中心外面
    的騎樓駐及落地窗玻璃等處，張貼「乙○○，請你趕快出面解決，不要當縮頭烏
    龜」、「乙○○，只愛權，你賣了房子就不負責，沒道德」、「永安天下，乙○○老董，良心被狗吃」之紙張，後被告戊○○、己○○、甲○○並於當晚在上開
    接待中心外面丟擲雞蛋（第二次）。九十一年九月十五日下午一時三十分許，被
    告戊○○於前述接待中心丟擲雞蛋（第三次），認被告四人涉犯刑法三百零四條
    強制罪、刑法第三百十條第二項加重誹謗罪云云。
二、按犯罪事實應依證據認定之，無證據不得推定其犯罪事實，又不能證明被告犯罪
    者，應諭知無罪之判決，此於刑事訴訟法第一百五十四條及同法第三百零一條第
    一項分別定有明文。經查，除被告己○○前開公然侮辱犯行外，據當時在場之證
    人丁○○證稱：九十一年九月十五日中午一點十五分時，在永安接待中心，我祇
    有看到戊○○丟雞蛋（及前開己○○貼字條有罪部分）等語，丟雞蛋雖係強暴行
    為，然刑法三百零四條強制罪係妨害自然人之意思決定自由，因法人本身無法作
    意思決定，且「強暴」係以實力對人直接、間接為之，不含對物施以強暴（最高
    法院八五上更一字第一一九零號、二二年上字第二零三七號判決參照），被告戊○○雖有丟雞蛋之強暴行為，然依丁○○之證詞，可知係丟雞蛋於前開接待中心
    外面騎樓駐及落地窗玻璃等處，自訴人之代理人亦陳稱戊○○丟雞蛋係對準前開
    接待中心外面，不是對準人，足見並無妨害自然人之意思決定自由之情事，且易
    不妨礙自訴人公司售屋之意思決定自由，與強制罪之構成要件不合，另訊據被告
    辛○○○、甲○○、己○○等人均否認有丟雞蛋或張貼前開字眼海報之行為，自
    訴人復未就此提出證據加以證明，自不得僅以有前開海報張貼於現場或現場有雞
    蛋之照片，而臆測或推定被告等人有強制或公然侮辱犯行，此外復查無其他積極
    證據足資證明被告有何上開犯行，揆諸首開說明，被告犯罪不能證明，自應就被
    告辛○○○、戊○○、甲○○三人均為無罪之諭知，併諭知被告己○○其餘被訴
    妨害自由部分無罪。另據證人丁○○前開證詞僅足以證明被告己○○於九十一年
    九月十五日下午一時三十分許，有公然侮辱犯行，尚無其他積極證據足資證明其
    於九十一年九月十三日晚上、及九月十四日下午三時三十分許有何自訴人所指張
    貼海報辱罵乙○○之犯行，然因自訴人認此部份與其開有罪部分有連續犯關係，
    爰不另就此部分為無罪之諭知。
據上論斷，應依刑事訴訟法第二百九十九條第一項前段、第三百條、第三百四十三條
、第三百零一條第一項，刑法第三百零九條第一項、第四十一條第一項前段，罰金罰
鍰提高標準條例第一條前段、第二條，判決如主文。
中      華      民      國      九十二      年    八    月    十九     日
                                臺灣彰化地方法院刑事第三庭
                                    法      官      施  坤  樹
右正本證明與原本無異。
如不服本判決，應於判決送達後十日內向本院提出上訴狀( 須附繕本 )。
                                    法院書記官      陳  文  俊
中      華      民      國      九十二      年    九    月    十五     日
刑法第三百零九條
公然侮辱人者，處拘役或三百元以下罰金。
以強暴犯前項之罪者，處一年以下有期徒刑、拘役或五百元以上罰金。


司法院資訊處製作；財團法人民間司法改革基金會備份。
